【裁判字號】    98,簡上,373
【裁判日期】    980831
【裁判案由】    損害賠償
【裁判全文】
臺灣臺北地方法院民事判決             98年度簡上字第373號
上  訴  人  永欣豐華股份有限公司
法定代理人  丙○○
被  上訴人  安泰國際物流有限公司
法定代理人  甲○○
訴訟代理人  乙○○
上列當事人間請求損害賠償事件，上訴人對於中華民國98年4 月
14日本院臺北簡易庭97年度北簡字第44133 號第一審判決提起上
訴，本院於98年8 月12日言詞辯論終結，判決如下：
    主  文
上訴及假執行之聲請均駁回。
第二審訴訟費用由上訴人負擔。
    事  實  及  理  由
一、上訴人起訴主張：上訴人於民國96年8 月間，曾向訴外人天
    鈺企業股份有限公司（下稱天鈺公司）借款新台幣（下同）
    1,650,000 元周轉，約定每月利息41,250元，清償期為同年
    10月、11月間。詎被上訴人無端故意於96年10月間，提供擔
    保，聲請本院以96年度裁全字第11897 號假扣押裁定，於1,
    112,192 元範圍內查封上訴人財產。上訴人因前開假扣押，
    致無法按期清償天鈺公司，而需另付利息至少495,000 元。
    嗣被上訴人對上訴人起訴前開假扣押本案訴訟，經法院判決
    敗訴確定，假扣押裁定亦經撤銷，被上訴人自應對上訴人負
    擔損害賠償責任。爰依侵權行為損害賠償法律關係，訴請被
    上訴人給付495,000 元，及法定遲延利息等情。經原審判決
    駁回上訴人之訴，茲不服原判決，提起本件上訴。並均援用
    於原審之主張及陳述等語。聲明：（一）原判決廢棄。（二
    ）被上訴人應給付上訴人495,000 元，及自起訴狀繕本送達
    被上訴人翌日起至清償日止，按年息百分之5 計算之利息。
    （三）願供擔保，請准宣告假執行。
二、被上訴人則以：上訴人委託被上訴人承攬運送貨物，被上訴
    人依約履行後，上訴人卻未支付報酬，為恐上訴人脫產，始
    聲請假扣押查封上訴人財產，屬合法行使權利，縱假扣押本
    案訴訟敗訴、假扣押裁定被撤銷，仍不可因此即認係侵權。
    否認上訴人與天鈺公司間存有借貸關係，縱認存有借貸關係
    ，亦否認上訴人因前開假扣押受有損害，及否認其間具有因
    果關係等語，資為抗辯。並於原審聲明駁回上訴人之訴。經
    原審判決上訴人敗訴後，上訴人不服原判決，提起本件上訴
    。並均援用於原審之主張及陳述。聲明︰（一）上訴駁回。
    （二）如受不利判決，願供擔保請准宣告免為假執行。
三、經查，被上訴人聲請本院以96年度裁全字第11897 號假扣押
    裁定，准許被上訴人以380,000 元為上訴人供擔保後，得於
    1,112,192 元範圍內，對於上訴人之財產假扣押，並據本院
    以96年度執全字第3448號執行在案。嗣被上訴人提起假扣押
    本案訴訟，經法院判決敗訴確定，前開假扣押裁定亦經撤銷
    等情，為兩造所不爭執，並經原審依職權調閱96年度裁全字
    第11897 號假扣押卷宗、96年度執全字第3448號民事執行卷
    宗、本院97年度訴字第576 號、台灣高等法院97年度上易字
    第538 號民事卷宗查閱屬實，堪信為真。
四、本件上訴人主張被上訴人聲請前揭假扣押係故意侵害上訴人
    權利，造成上訴人受有另付利息至少495,000 元之損失，固
    提出臺北長春路67支郵局97年2 月18日第1451號存證信函影
    本一紙、匯款予天鈺公司之匯款單影本4 紙等件為證，惟為
    被上訴人所否認，並以前揭情詞置辯。
（一）按債權人就金錢請求欲保全強制執行者，固得聲請假扣押
      ，但債權人聲請執行假扣押，是否應負侵權行為之責任，
      應以假扣押之本案訴訟判決確定之結果為斷；蓋本案判決
      如債權人勝訴確定，則其以假扣押保全強制執行之債權，
      即得受清償，自無侵權行為之可言；必債權人敗訴判決確
      定且須有故意或過失，始負責侵權行為之責任，債務人方
      有損害賠償之請求權。最高法院著有78年度臺再字第35號
      判決要旨可資參照。次按侵權行為所發生之損害賠償請求
      權，以有故意或過失不法侵害他人權利為其成立要件，若
      其行為並無故意或過失，即無賠償之可言；又過失之有無
      ，應以是否怠於善良管理人之注意為斷者，苟非怠於此種
      注意，即不得謂之有過失。最高法院著有54年台上字第15
      23號、19年上字第2746號判例要旨可供參酌。
（二）經查，被上訴人對上訴人起訴前開假扣押本案訴訟，固經
      法院判決認定被上訴人未能舉證證明兩造間是否存在運送
      契約，因而判決被上訴人敗訴確定，然被上訴人主觀上既
      認兩造間存有債權債務糾葛，而聲請前開假扣押，堪認係
      基於保全債權之必要，對上訴人所實施之合法行為，難認
      屬不法侵害行為。次查，前開判決雖認定被上訴人請求上
      訴人給付報酬為無理由，業如前述，然民事訴訟採形式的
      真實發現主義，被上訴人未能盡其舉證之責，法院在形式
      的真實發現主義之下，因而無從形成全部有利於被上訴人
      之心證，尚不能即認被上訴人提起上開民事訴訟未能獲得
      勝訴判決，即認被上訴人假扣押上訴人之財產，係故意損
      害上訴人之權利，甚或有何背於善良風俗可言。又查，上
      訴人自承：被上訴人並不知悉其財務狀況等語（見本院98
      年5 月26日準備程序筆錄）。足徵被上訴人於聲請假扣押
      時，無從知悉上訴人已無資力清償天鈺公司。從而，上訴
      人指稱：被上訴人聲請假扣押，係故意侵害上訴人權利，
      致其無法清償天鈺公司云云，即屬誤會，不足採認。再上
      訴人主張其受有另付利息至少495,000 元之損害，固提出
      上開匯款單為憑。然查，上開匯款單充其量僅能證明上訴
      人匯款予天鈺公司687,498 元之事實，無法因此證明上開
      金額即係上訴人另付利息予天鈺公司之事實。況上訴人始
      終未能提出另付利息至少495,000 元之計算方式，則本院
      亦難僅憑其空言主張即認其受有495,000 元之損害，附此
      敘明。至上訴人另按民事訴訟法第531 條規定，主張被上
      訴人應負擔損害賠償責任，惟查，上訴人係按同法第530
      條「債權人受本案敗訴確定」規定，請求撤銷前開假扣押
      裁定，核與同法第531 條「自始不當」規定不符，上訴人
      自無由按同法第531 條規定，主張被上訴人負擔損害賠償
      責任，同此敘明。
五、綜上所述，被上訴人基於保全債權之必要，因而聲請本院對
    上訴人財產在1,112,129 元範圍內實施假扣押，屬依法行使
    權利，自非不法侵害上訴人權利之行為；此外，上訴人亦未
    能舉證證明被上訴人有何故意、過失或背於善良風俗之事，
    不法侵害上訴人權利；復未能證明確受有495,000 元之損害
    ，是上訴人基於侵權行為損害賠償法律關係，訴請被上訴人
    賠償495,000 元，及自起訴狀繕本送達被上訴人翌日起至清
    償日止，按年息百分之5 計算之利息，為無理由。從而，原
    審判決駁回上訴人之訴，並無不當。上訴意旨指摘原判決不
    當，求予廢棄改判，為無理由，應予駁回。又上訴人之訴既
    經駁回，則其假執行之聲請即失所附麗，應併予駁回。
六、本件事證已臻明確，兩造其餘主張及攻擊防禦方法，經核與
    本件判決結果不生影響，爰不逐一論述，附此敘明。
七、據上論結，本件上訴為無理由，依民事訴訟法第436 條之1
    第3 項、第449 條第1 項、第2 項、第78條，判決如主文。
中    華    民    國    98    年    8     月    31    日
                民事第二庭    審判長法  官  朱漢寶
                                    法  官  陳秀貞
                                    法  官  黃呈熹
以上正本係照原本作成。
本判決不得上訴。
中    華    民    國    98    年    8     月    31    日
                                    書記官  傅美蓮


司法院資訊處製作；財團法人民間司法改革基金會備份。
